【裁判字號】    89,上訴,1618
【裁判日期】    900118
【裁判案由】    偽造文書
【裁判全文】
臺灣高等法院臺南分院刑事判決              八十九年度上訴字第一六一八號 Ｇ
      上  訴  人  臺灣臺南地方法院檢察署檢察官
      上  訴  人
      即  被  告  甲  ○  ○
右上訴人因被告偽造文書案件，不服臺灣臺南地方法院八十九年度訴字第六二號中華
民國八十九年十一月二日第一審判決（起訴案號：臺灣臺南地方法院檢察署八十八年
度偵字第一二八０八號），提起上訴，本院判決如左：
      主      文
上訴駁回。
      事      實
一、甲○○前認其女黃珮雅（原名黃寶貝）姓名不雅，復因其夫乙○○於民國（下同
    ）八十六年間不知去向，而於八十六年十一月七日前之某日，在不詳地點，未經
    其夫乙○○之同意，擅自偽刻「乙○○」之印章一枚，並於八十六年十一月七日
    在台南縣七股鄉戶政事務所處，蓋用「乙○○」印文於更改姓名申請書及姓名變
    更登記申請書上各一枚，而偽造以乙○○及甲○○為共同申請人名義之更改姓名
    申請書及姓名變更登記申請書，並持以行使向台南縣七股鄉戶政事務所申請將「
    黃寶貝」更名為「黃珮雅」，足以生損害於乙○○。嗣經乙○○發現黃寶貝更名
    ，始悉上情。
二、案經乙○○訴由臺灣臺南地方法院檢察署檢察官偵查起訴。
      理      由
一、訊據上訴人即被告甲○○固坦承於八十六年間曾去戶政事務所蓋用「乙○○」印
    章，並製作以其與告訴人乙○○二人為名義人之更改姓名申請書及姓名變更登記
    申請書，且持以行使而將其女兒姓名更改為「黃珮雅」，惟否認涉有偽造文書等
    犯行，辯稱：該印章係告訴人於八十一年四月間交付給伊處理家中事務，並非伊
    自行盜刻；更改女兒姓名一事，係出生之際即已取得告訴人之同意云云。然查：
（一）被告於八十六年十一月七日，持告訴人及其印章至台南縣七股鄉戶政事務所，
      蓋用於更改姓名申請書及姓名變更登記申請書，並持以行使，而將其女兒更名
      為「黃珮雅」等情，業據被告於偵審中自承不諱，核與告訴人指述相符，並有
      台南縣七股鄉戶政事務所八十八年八月十七日以八八南縣七戶字第一０四七號
      函覆告訴人公文一紙及更改姓名申請書一份（附於偵卷第七頁）與姓名變更登
      記申請書一份附於原審卷可稽，足見被告確有持乙○○印章而將其女兒姓名更
      改為「黃珮雅」之情事。
（二）被告雖稱該印章為告訴人乙○○交付辦理郵局存款之用，然蓋用於前開姓名變
      更登記申請書及更改姓名申請書上之「乙○○」印文二枚，依一般人肉眼即可
      辨識與告訴人郵局留存印鑑並非同一印章所蓋，此有告訴人提出之郵局存摺影
      本一份在卷可憑，此外原審及本院均命被告提出行使相同印章做成之其他文書
      ，被告亦自承無法提出任何文件。設若前開印章果係告訴人八十一年四月間交
      付予被告處理家中事務所用，而被告於八十六年七月一日持前開印章更改其女
      姓名，則被告持有前開印章前後至少有五年之久，應有相當數量之文件曾經使
      用前開印章，何以被告無從提出任何使用過前開印章之文件？準此，已見被告
      所辯印章為告訴人乙○○所交付一節，無法令人信取。
（三）又被告曾為告訴人於八十一年一月二十八日申請補發國民身分證，其申請書上
      之印文亦與告訴人郵局印鑑相符，有台南縣人民請領國民身份證申請書一份在
      卷可稽，足見告訴人於八十一年間交付之印章並非被告用以更改其女兒姓名之
      印章，被告辯稱前開印章係被告郵局存戶之印章及前開印章係被告於八十一年
      四月間交付與伊處理家中事務並非伊盜刻云云，尚難採信。
（四）再者，證人即被告之女就讀之幼稚園園長與老師謝素穎與林芳伊於原審調查時
      均證稱告訴人曾至幼稚園探視被告之女，惟二人均未聽到告訴人與黃珮雅之對
      話，告訴人是否知悉黃珮雅已經更名一節，二人均稱無從知悉等語。（參見原
      審八十九年九月七日訊問筆錄），黃珮雅雖於原審調查時雖證稱曾告知告訴人
      其已經改名為黃珮雅等語（參見原審八十九年八月八日訊問筆錄），惟黃珮雅
      年僅八歲，且均係受被告扶養，是其證詞是否有偏頗之嫌，即非無疑，況告訴
      人乙○○縱事後知悉其女兒已改名，亦不能即認告訴人當時有同意被告自行刻
      印去為女兒改名。更何況被告於臺灣臺南地方法院八十八婚字第四十七號案件
      中，亦自承「小孩常生病，名字不雅、不好寫才改名。因【找不到被告】，才
      沒跟被告說。」等語，（參見偵卷第八頁），明顯可見被告於改其女兒名字之
      時並未得告訴人乙○○之同意。
（五）綜上所述，足見被告辯稱於其女出生之際就與告訴人協商同意授權伊變更其女
      姓名，伊並無偽造以告訴人名義之文書云云，即乏他證相佐，尚難採信。
      是本件事證明確，被告之犯行堪以認定，自應論科。
二核被告所為，係犯刑法第二百十六條第二百十條之行使偽造私文書罪。被告偽
    造印章、印文為偽造私文書之階段行為；偽造私文書進而行使，偽造之低度行為
    應為行使之高度行為所吸收，均不另論罪。原審以被告罪證明確，因予適用刑法
    第二百十六條第二百十條第七十四條第一款第二百十九條，並審酌被告係
    因愛女心切，始偽刻該印章為其女兒更名，其動機尚屬可憫、犯罪後否認犯行之
    態度等一切情狀，量處被告有期徒刑七月。並因被告未曾受有期徒刑以上刑之宣
    告，認其經此偵審程序後，應知所警惕，信無再犯之虞，所宣告之刑以暫不執行
    為適當，併諭知緩刑二年，以勵被告自新。又說明偽造之「乙○○」印章一枚雖
    據被告陳稱已經交還給告訴人，惟經告訴人否認，此外亦乏證據足認該印章已經
    滅失，應與更改姓名申請書及姓名變更登記申請書上偽造之「乙○○」印文二枚
    ，併依刑法第二百十九條諭知宣告沒收。本院經核原判決認事用法，並無不合，
    量刑亦稱妥適。被告上訴意旨，猶執前詞，否認犯罪，並指摘原判決量刑過重，
    為無理由，應予駁回。又檢察官依告訴人之請求上訴，指摘原判決量刑過輕，諭
    知緩刑亦不適當等情，然被告係出於愛女而為其改名，本院認量處有期徒刑七月
    之刑度，應已適當，且犯行堪憐，惡性甚輕，與予緩刑之宣告亦甚妥適，因而檢
    察官之上訴，亦無理由，亦應予駁回。
據上論結，應依刑事訴訟法第三百六十八條，判決如主文。
本案經檢察官羅清溪到庭執行職務。
中    華    民    國      九十      年      一      月      十八        日
                                  臺灣高等法院臺南分院刑事第四庭
                                      審判長法官  陳    義    仲
                                            法官  宋    明    蒼
                                            法官  蔡    崇    義
右正本證明與原本無異。
如不服本判決，應於判決送達後十日內向本院提出上訴狀，其未敘述理由者並應於提
出上訴狀後十日內向本院補提理由書（應附繕本)。
                                      法院書記官  李    育    儒
中    華    民    國      九十      年      一      月      十九        日
附錄法條：
刑法第二百十六條：行使第二百十條至第二百十五條之文書者，依偽造、變造文書或
                  登載不實事項或使登載不實事項之規定處斷。
刑法第二百十條：偽造、變造私文書，足以生損害於公眾或他人者，處五年以下有期
                徒刑。


司法院資訊處製作；財團法人民間司法改革基金會備份。
